臺灣桃園地方法院民事判決　九十年度訴字第一七五五號
　　原　　　告　中國國際商業銀行股份有限公司
　　法定代理人　林宗勇
　　訴訟代理人　丁○○
　　　　　　　　丙○○
　　被　　　告　甲○○
　　被　　　告　戊○○
右當事人間請求清償債務事件，本院判決如左：
    主      文
被告應連帶給付原告新台幣參佰零玖萬零伍佰陸拾參元整及自民國八十七年九月十一
日起至清償日止，按年息百分之八點九計算之利息，另自民國八十七年十月十一日起
至清償日止，其逾期六個月以內者，按上開利率百分之十，超過六個月以上者，按上
開利率百分之二十加計違約金。
訴訟費用由被告連帶負擔。
    事      實
甲、原告方面：
一、聲明：求為判決如主文所示。
二、陳述略稱：
  (一)原告之法定代理人原為乙○○，於民國（下同）九十一年二月七日變更為林宗勇
    ，故由林宗勇聲明承受訴訟。
  (二)緣被告甲○○於八十七年七月十日向原告借到新台幣（下同）參佰壹拾萬元，與
    原告訂立借款契約書，另邀被告戊○○為連帶保證人，約定分二十年二四○期，
    按月攤還本息，利率依照原告基本放款利率加年息百分之零點八七五計算，逾期
    六個月以內者，另按該利率百分之十，超過六個月以上者，按該利率百分之二十
    計付之違約金。原告並執有被告甲○○之印鑑證明及存摺印鑑卡為證。另依借款
    契約書第十三條之約定，雙方合意以鈞院為第一審管轄法院。
  (三)詎料被告甲○○自八十七年九月十一日起計之本息，經多次催討迄未繳付，未依
    約履行迄今已逾期一次以上，計欠貸款本金參佰零玖萬零伍佰陸拾參元，依借款
    約定條款第八條約定，視為全部到期，被告即應連帶償還，為此依民法消費借貸
    、連帶保證法律關係規定，提起本件訴訟。被告在第一次到庭時就有說有借錢，
    現在又說沒借錢，原告認為撥款到被告的帳戶，被告應該要認帳。
三、證據：提出借款契約書正本一份、借款支用申請書正本一份、存摺印鑑卡正本一
    張、放款明細分戶帳一份、撥款傳票影本一份、存款憑條影本一份、利率資料影
    本二份、被告二人戶籍謄本、原告公司變更登記表影本一份、印鑑證明影本一份
    、聯徵中心個人借款餘額資訊查詢表一份為證，並聲請鑑定被告甲○○之筆跡。
乙、被告方面：
壹、被告甲○○部分：
一、聲明：請求駁回原告之訴，訴訟費用由原告負擔。
二、陳述略稱：
  (一)被告二人均有簽借據資料，當初係因我太太戊○○無故離家出走，而徵信社人員
    劉開勳說，要找人要花一筆錢，要求我提供宜蘭的土地權狀及相關證件，放在他
    那裡作為信用，所以我就照做。後來我太太回來了，我就要回我的權狀資料，但
    劉開勳不肯還，並說他可以幫我買棟房子，就拿去銀行辦理，後來銀行就通知被
    告二人辦手續簽名，但貸借的錢被告二人始終都未經手，分文錢也沒拿到。我有
    將印鑑章與印鑑證明交給劉開勳，當初是我為了買房子。
  (二)我當初還欠劉開勳十幾萬元徵信花費的錢，他說用我宜蘭的土地權狀及證件，才
    可以去辦買房子的事情，在同一天我交付劉開勳權狀、證件、印鑑證明、印鑑章
    。當初劉說要這些文件，才可以買房屋，但我沒有要向銀行借錢的意思。當初劉
    開勳是告訴我，簽借據資料，是要借頭期款幾萬元而已。我沒有銀行的本子，不
    知道帳戶號碼，且沒有借這個錢，另我們兄弟持分的土地為何能夠拿去借錢。
  (三)我是承認有簽立借款契約，但是我沒有在八十七年七月三日開戶存款一千元，我
    不承認簽名字跡，借款支用申請書上的簽名也不是我簽的，印鑑卡上的簽名不是
    我簽的，如無法鑑定，就表示證明我沒有聲請支用借款。被告二人根本沒見過利
    率資料。我於平鎮並無土地，我沒有向原告借這筆錢，如果有借錢，要求原告把
    監視錄影帶提出來，如果有借錢，何時、何地用何電話來聯絡，要求原告交代。
三、證據：無。
貳、被告戊○○部分：未於最後言詞辯論期日到場，前曾到庭聲明及陳述如下：
一、聲明：請求駁回原告之訴，訴訟費用由原告負擔。
二、陳述略稱：有收到起訴狀繕本及開庭通知，也確實有簽借據資料，但未見過利率
    資料。
三、證據：無。
    理      由
一、程序方面：
  (一)本件被告戊○○未於最後言詞辯論期日到場，核無民事訴訟法第三百八十六條各
    款所列情形，爰依原告聲請，由其一造辯論而為判決。
  (二)原告公司之法定代理人原為乙○○，於九十一年二月七日變更為林宗勇，林宗勇
    依法聲明承受訴訟，程序上並無不合。
二、原告起訴意旨、被告答辯意旨與兩造爭執重點：
　(一)本件原告起訴意旨略以：被告甲○○向原告借款三百十萬元，被告戊○○為連帶
    保證人，原告並已撥款至被告甲○○之帳戶，但被告甲○○事後不認帳，自八十
    七年九月十一日起計之本息，經多次催討迄未繳付，故請求被告甲○○清償借款
    ，被告戊○○連帶負責等語。
  (二)被告甲○○答辯意旨則以：因為十幾萬元的徵信花費，以及買房子的事，有將我
    宜蘭的土地權狀、證件、印鑑證明與印鑑章，交付徵信社人員劉開勳，他拿去銀
    行辦理，後來銀行就通知被告二人辦手續簽名，被告二人均有簽借據資料，但貸
    借的錢被告二人始終都未經手，沒有在八十七年七月三日開戶存款一千元，所謂
    貸借的錢分文也沒拿到，也沒見過利率資料，否認借款支用申請書與存摺印鑑卡
    上簽名之真正云云；被告戊○○答辯意旨則以：確實有簽借據資料，但未見過利
    率資料云云。
  (三)兩造對於被告二人均有簽借據資料，以及原告有撥款至被告甲○○名義存款帳戶
    之事實並無爭執，而爭執重點在於：(1)被告甲○○簽立系爭借據資料後，是否確
    實有申請支用上揭借款，請求原告撥付？(2)被告甲○○是否確實有設立上揭存款
    帳戶，以收受原告撥付之款項而完成借款之交付？謹針對上揭爭點說明如后。
三、不論系爭借款支用申請書是否被告甲○○親自簽名，此借款支用之申請對於被告
    甲○○均有拘束力：
  (一)按「被上訴人將土地、建物所有權狀、印鑑證明、印鑑章及本票交付訴外人代書
    林國華，託其向外商銀行信用貸款之用，為被上訴人所自認之事實（見一審卷七
    、四六頁），此項有關產權之重要文件，為辦理抵押借款所必需，被上訴人將上
    開文件交付林國華如非授權林國華抵押借款，依客觀情形判斷，亦足使第三人誤
    信被上訴人對林國華授以代理權，而有表見代理之情形，依民法第一百六十九條
    前段規定，上訴人應負授權人之責任，原審罔顧此項上訴人自認之事實，謂不生
    表見代理之問題，亦有可議。」（最高法院八十年度台上字第二三二三號判決要
    旨參照）。
  (二)根據本件被告甲○○之陳述，其有積欠徵信社人員劉開勳十幾萬元，且又要買房
    子，足見確有借款之需要，而被告甲○○又自承，將借款所需權狀、證件、印鑑
    證明與印鑑章，均交付徵信社人員劉開勳，再劉開勳去原告銀行辦理後，原告銀
    行又通知被告二人辦手續簽立借據，被告二人亦確實去簽立借據，則由此種情形
    客觀判斷，自足使第三人之原告相信被告甲○○對訴外人劉開勳授與代理權，從
    而系爭借款支用申請書，若確係被告甲○○親自簽名蓋章，固然被告甲○○應受
    拘束，縱使係訴外人劉開勳蓋用其所持有被告甲○○之印鑑章而申請支用，參酌
    前揭最高法院判決要旨，被告甲○○仍應負授權人之責任而受拘束。更何況兩造
    借款契約書特別條款第二條約定雙方授信往來，悉憑簽名或印鑑任擇一式即生效
    力，則既已蓋用印鑑而生效力，不論系爭借款支用申請書是否被告甲○○親自簽
    名，被告甲○○均應受拘束，殊不能因鑑定筆跡困難即不受拘束。
四、不論存款印鑑卡是否被告甲○○親自簽名，既蓋有被告甲○○之印鑑，且有印鑑
    證明證實印鑑真實，訴外人劉開勳又係被告甲○○之表見代理人，被告甲○○自
    無權否認系爭存款帳戶，原告撥款至該帳戶，已生交付借款之效力：
  (一)如前所述，訴外人劉開勳係被告甲○○之表見代理人，如存款印鑑卡與存款憑條
    ，確係被告甲○○親自簽名，被告甲○○固然不得否認該存款帳戶，即使係訴外
    人劉開勳蓋用其所持有被告甲○○之印鑑章，並提供被告甲○○之印鑑證明而設
    立該存款帳戶，且無法透過鑑定證明被告甲○○有親自簽名，然參酌前揭最高法
    院判決要旨與民法第一百六十九條之規定，被告甲○○無權否認該存款帳戶。
  (二)原告已提出撥款傳票影本，證實確有撥款至上揭被告甲○○名下之帳戶，被告甲
    ○○對於原告撥款至該帳戶之事並未爭執，僅係一再爭執該帳戶實際上並非其所
    設立，然如前所述，被告甲○○無權否認該存款帳戶，從而自應認為原告撥款至
    該帳戶，已生交付借款之效力。又關於利息部分，被告二人僅表示未見過原告所
    提出之利率資料，對於利率部分則並未爭執，從而本件原告依借款契約書之約定
    ，請求被告連帶償還積欠之借款本金利息與違約金，自屬有據。
五、綜上所述，原告請求被告應連帶給付原告新台幣參佰零玖萬零伍佰陸拾參元整及
    自民國八十七年九月十一日起至清償日止，按年息百分之八點九計算之利息，另
    自民國八十七年十月十一日起至清償日止，其逾期六個月以內者，按上開利率百
    分之十，超過六個月以上者，按上開利率百分之二十加計違約金，為有理由，應
    予准許。
六、兩造之其餘攻擊防禦方法，於本件判決結果無影響，爰不一一論列，附此說明。
七、據上論結，原告之訴為有理由，依民事訴訟法第三百八十五條第一項前段、第七
    十八條、第八十五條第二項，判決如主文。
中　　　華　　　民　　　國　　九十一　　年　　　八　　　月　　　七　　　日
                                臺灣桃園地方法院民事第二庭
~B法　　　官　文衍正
右為正本係照原本作成
如對本判決上訴，須於判決送達後廿日內向本院提出上訴狀
中　　　華　　　民　　　國　　九十一　　年　　　八　　　月　　　七　　　日
~B法院書記官　李劍龍
